最高法院刑事判決　　　　　　　　　　　　　　　九十三年度台上字第六二０四號
　　上　訴　人　甲○○
　　選任辯護人　陳英鳳律師
右上訴人因乙○○等自訴偽造文書案件，不服台灣高等法院台中分院中華民國九十一
年一月二十九日第二審更審判決（九十年度上更(一)字第四０一號，自訴案號：台灣台
中地方法院八十七年度自字第六六四號），提起上訴，本院判決如左：
    主  文
上訴駁回。
    理  由
一偽造私文書部分：
按刑事訴訟法第三百七十七條規定，上訴於第三審法院，非以判決違背法令為理由，
不得為之。是提起第三審上訴，應以原判決違背法令為理由，係屬法定要件。如果上
訴理由書狀並未依據卷內訴訟資料，具體指摘原判決不適用何種法則或如何適用不當
，或所指摘原判決違法情事，顯與法律規定得為第三審上訴理由之違法情形，不相適
合時，均應認其上訴為違背法律上之程式，予以駁回。本件上訴意旨略稱：(一)、本院
九十年度台上字第五六四三號刑事判決發回理由以「本件自訴人乙○○、劉慶栗並未
對甲○○部分提起第二審上訴，乃原審誤認乙○○、劉慶栗亦提起此部分上訴，並為
實體判決，自有未受請求之事項予以判決之違法。」原審對此未予調查，理由內亦未
說明，有依法應於審判期日調查之證據未予調查之違法。(二)、本件互助會係上訴人甲
○○所召集，郭美娘僅曾陪同上訴人收過會款，對於上訴人是否有冒標及會款去向均
不知悉，此從自訴人乙○○、黃水鎮之說詞即可得知，然原審對此未予詳查，逕以自
訴人曾儀、施瑞坤之指訴，認定上訴人與郭美娘共犯偽造私文書，有調查未盡及判
決理由不備之違背法令等語。
惟查原判決認定上訴人有原判決事實欄所記載之偽造私文書之犯行，係依憑上訴人之
供述、自訴人乙○○、劉慶栗、施瑞坤、曾儀、黃水鎮之指訴、卷附之互助會簿影
本等證據，予以綜合判斷，因而撤銷第一審關於上訴人部分之判決，改判依牽連犯論
處上訴人共同連續行使偽造私文書，足以生損害於他人罪刑，已詳予說明其所憑之證
據及其認定之理由。而以上訴人雖辯稱：互助會係伊所召集，虛列會員及冒名標會均
係伊所為，與郭美娘無關等語。然查郭美娘曾向黃水鎮、施瑞坤、曾儀、劉慶栗召
募本件之互助會，並收取互助會會款，亦曾主持互助會開標等情，已據自訴人等供述
明確，上訴人對自訴人等此部分指述亦未予否認，參酌上訴人與郭美娘係同居關係，
並育有一子，關係密切，自訴人等之指述自屬可信，因認上訴人所辯係為郭美娘卸責
之詞，不足採信。所為論斷，均有卷存資料可資覆按，從形式上觀察，並無所謂違背
法令之情形。按第一審判決後，自訴人乙○○、劉慶栗對第一審判決關於郭美娘部分
諭知緩刑，聲明不服提起上訴，被告甲○○及郭美娘亦均提起第二審上訴，是原判決
當事人欄記載上訴人即自訴人乙○○、劉慶栗，上訴人即被告甲○○、郭美娘。而於
理由內謂自訴人（乙○○、劉慶栗）上訴意旨認第一審判決宣告郭美娘緩刑部分不當
，被告甲○○上訴否認郭美娘共犯本案，雖均無理由，……等語。對自訴人乙○○、
劉慶栗上訴部分，係僅就郭美娘部分予以審判，並不及於甲○○甚明，難謂有未受請
求之事項予以判決之情形。上訴意旨引用本院前審判決指摘原審法院前審判決不當之
處，指摘本件判決違法，難謂係以原判決違背法令為理由之合法上訴第三審理由。其
餘上訴意旨，仍執陳詞，或就原判決已有調查說明之事項，或就原審證據取捨及判斷
證據證明力之職權行使，漫指原判決關於此部分違法，難認係適法上訴第三審之理由
。此部分上訴為違背法律上之程式，應予駁回。
二詐欺部分：
按刑事訴訟法第三百七十六條所列各罪之案件，經第二審判決者，不得上訴於第三審
法院，法有明文。本件上訴人牽連犯詐欺罪部分，原判決認係成立刑法第三百三十九
條第一項之罪，核屬刑事訴訟法第三百七十六條第四款之案件。依上開說明，既經第
二審判決，自不得上訴於第三審法院。縱此部分與前述上訴人偽造私文書罪部分有牽
連關係，為裁判上一罪，但其偽造私文書罪部分之上訴為不合法，本院應從程序上予
以駁回，而無從為實體上判決，對於輕罪部分之此部分，亦無從適用審判不可分原則
，為實體上審判。上訴人竟復一併提起上訴，顯為法所不許，應予駁回。
據上論結，應依刑事訴訟法第三百九十五條前段，判決如主文。
中　　　華　　　民　　　國　　九十三　　年　　 十一 　　月　　二十五　　日
                              最高法院刑事第三庭
                                  審判長法官  董　明　霈
                                        法官  林　茂　雄
                                        法官  張　祺　祥
                                        法官  洪　文　章
                                        法官  花　滿　堂
      右正本證明與原本無異
                                              書  記  官
中　　　華　　　民　　　國　　九十三　　年　　 十一 　　月　　 三十 　　日
                                                                     ｍ
